【裁判字號】    94,上訴,945
【裁判日期】    950119
【裁判案由】    擄人勒贖等
【裁判全文】
臺灣高等法院臺南分院刑事判決         94年度上訴字第945號
上  訴  人  臺灣雲林地方法院檢察署檢署官
被      告  甲○○
被      告  癸○○
被      告  辛○○
                    姜巷30弄171號
共      同
指定辯護人  本院公設辯護人  寅  ○   ○
上列上訴人因被告擄人勒贖等案件，不服臺灣雲林地方法院93年
度重訴字第10號中華民國94年7月7日第一審判決（起訴案號：臺
灣雲林地方法院檢察署93年度偵字第2973號），提起上訴，本院
判決如下：
    主  文
原判決關於甲○○、癸○○、辛○○部分均撤銷。
甲○○共同連續意圖為自己不法之所有，以恐嚇使人將本人之物
交付，處有期徒刑柒月，扣案如附表二所示之物沒收。又共同意
圖勒贖而擄人，處有期徒刑參年陸月，扣案如附表三編號（一）
、附表四所示之物、鐵棍三支、木棍一支均沒收。又私行拘禁，
處有期徒刑參月、扣案鐵棍三支、木棍一支均沒收。應執行有期
徒刑參年拾月，扣案如附表二、四、附表三編號（一）所示之物
、鐵棍三支、木棍一支均沒收。
癸○○、辛○○共同連續意圖為自己不法之所有，以恐嚇使人將
本人之物交付，均處有期徒刑柒月，扣案如附表二所示之物沒收
。又共同意圖勒贖而擄人，均處有期徒刑參年陸月，扣案如附表
三編號（一）、附表四所示之物、鐵棍三支、木棍一支均沒收。
各應執行有期徒刑參年捌月，扣案如附表二、四、附表三編號（
一）所示之物、鐵棍三支、木棍一支均沒收。
    事  實
一、緣甲○○、癸○○、辛○○三人均為丑○○（俟到案後另結
    ）之手下，丑○○於民國（下同）92年10月間起即居住在彰
    化縣員林鎮○○里○○街之「中正福興社區」內。93年2月
    10日丑○○改承租唐國傑所有坐落上開社區○○○○街88巷
    15號13樓套房，並由「中正福星社區」總幹事吳仲禹代理唐
    國傑與丑○○簽訂租賃契約，雙方約定租賃期間自93年2 月
    10日起至同年8月10日止，每月租金為新台幣（下同）9,500
    元；丑○○承租上開套房後，辛○○、甲○○、癸○○等人
    即陸續至該處共同居住，詎四人竟分別或共同為下列犯罪行
    為：
（一）四人共同基於意圖為自己不法所有之概括犯意聯絡，與姓
      名年籍不詳綽號「阿忠」、「阿新」等成年男子組成竊車
      恐嚇取財集團。由「阿忠」、「阿新」等人負責在附表一
      所示之時間、地點、竊取附表所示被害人之汽車，取得汽
      車所有人資料後通知丑○○。丑○○、辛○○、甲○○、
      癸○○即共同基於恐嚇取財之犯意聯絡，先由丑○○、辛○○、癸○○負責駕駛上開竊得之車輛前往彰化縣社頭鄉
      等山區藏匿，甲○○則提供收購人頭戶之存摺、金融卡、
      申辦行動電話門號供作恐嚇取財聯絡被害人使用。再由丑
      ○○以附表一所示之電話向被害人恐嚇稱：你的車子在我
      們這裡，你車上有什麼東西，如果不想車子被燒掉或拆掉
      ，就匯錢贖車，並要求被害人將錢匯入附表一所示之人頭
      戶帳號內。被害人得知後因心生畏懼，除附表一編號三、
      四、六未匯款外，其餘乃依約匯款如附表一所示21,000元
      至60,000元不等之金額至丑○○指定之帳號，嗣並由甲○○負責提領恐嚇所得之款項後，再交予丑○○朋分共同花
      用。
（二）丑○○另於93年4月底、5月初某日，在彰化縣社頭國小後
      面的小巷子內，自姓名年籍不詳綽號「柳丁」之成年男子
      處，借得仿BERETTA廠半自動手槍製造之具殺傷力改造玩
      具手槍1支（含彈匣1個，槍枝管制編號0000000000號）及
      口徑9MM之制式子彈9顆後，即未經許可而持有之。
（三）93年6月14日凌晨3時許，因丙○○酒後途經員林鎮○○路
      201號與永昌街88巷附近，並停留在中正福星社區樓下亂
      按電鈴，被已離職姓名年籍不詳綽號「羊仔」之管理員發
      現，通知丑○○下樓幫忙處理，丑○○攜帶上開具殺傷力
      之改造手槍下樓後，在二樓梯口，即以槍托朝丙○○左額
      頭敲打，造成丙○○左額頭撕裂傷約3公分之傷口，再將
      丙○○帶至中正福星社區地下二樓停車場，甲○○、辛○○、癸○○三人見丑○○持有上開改造手槍，現場甲○○
      並先徒手毆打丙○○（傷害部分未據告訴）。詎丑○○、
      甲○○、辛○○、癸○○四人竟共同基於意圖勒贖而擄人
      之犯意聯絡，由丑○○等四人持上開改造手槍，並由丑○○指示辛○○、甲○○、癸○○共同將丙○○押往彰化縣
      社頭鄉山區墓園，並以衣服充作頭套套住丙○○之頭部，
      以防止丙○○認路，其中癸○○駕駛車牌號碼GK─7903號
      自用小客車，車內搭載甲○○押著丙○○，辛○○則駕駛
      車牌號碼3938─HX號自用小客車搭載丑○○，一行人直往
      社頭鄉山上某墓園行駛。抵達社頭鄉山區墓園下車後，丑
      ○○以上開改造手槍指著丙○○，要求丙○○拿錢出來贖
      人，因丙○○欲逃跑，丑○○、辛○○、甲○○、癸○○
      4人乃分持槍枝、木棍、鐵棍共同圍毆丙○○，並取走其
      皮夾（內有丙○○身分證、台新銀行信用卡、台新銀行玫
      瑰卡、中國信託信用卡及現金一千多元等物）。丑○○另
      指示甲○○將所穿之衣服撕成條狀，綁住丙○○之手、腳
      後，將丙○○帶至更深處之山區，由丑○○逼問丙○○家
      中電話號碼，並向丙○○恐嚇稱：「我們兄弟在跑路，欠
      費用，想要回去，打算多少要處理？」致使丙○○因心生
      畏懼，乃答應給付贖金500,000元。丑○○即要求甲○○
      先後以其行動電話0000000000號撥打丙○○家中電話及行
      動電話，接通後先由甲○○向子○○確認是否為丙○○之
      妻，確認後由丑○○接聽，丑○○即對子○○恐嚇稱：「
      你先生在我們這裡，兄弟在跑路，你先生答應要500, 000
      元處理，你這段期間在家等電話，我們隨時會與你聯絡」
      ，經子○○表明沒有辦法湊足500,000元，僅有150,000萬
      元，乃分2次匯款，先於同年6月14日中午12時許，在台中
      商業銀行員林分行匯款100,000元至丑○○指示之藍永材
      所開戶之彰化銀行員林分行帳號00000000000000帳戶內；
      再於同日下午15時4分許，匯款50,000元至丑○○指定之
      藍永材所開戶之中國農民銀行員林分行帳號00000000000
      帳戶內。丑○○分次提領上開勒贖款項得手後，即以電話
      通知甲○○與癸○○，將丙○○載至彰化縣社頭鄉橋頭村
      之芭樂市市場門口棄置。而丑○○並於同年6月14日上午
      11時52分、15時53分、15時54分，接續3次在台灣銀行員
      林分行機台號碼00000000號自動提款機，以丙○○之台新
      銀行信用卡預借現金，每次10,000元，共得手30,000元。
      丑○○、甲○○、辛○○、癸○○四人勒贖而擄人丙○○
      總計得款180,000元，由甲○○、辛○○、癸○○各分得
      5,000元，餘款165,000元均由丑○○取走。
（四）藍永材因出售金融帳戶（尚由原審審理中）予甲○○進而
      結識丑○○，93年6月間丑○○讓藍永材居住在上開承租
      之彰化縣員林鎮○○里○○街88巷15號13樓之中正福星社
      區套房內，惟因藍永材係人頭帳戶提供者，所以丑○○不
      准藍永材隨意離開。93年7月1日上午11時許，丑○○指示
      甲○○在套房內以毛巾將藍永材之手、腳分別綁住，防止
      其逃跑。嗣藍永材見丑○○、甲○○等人外出，雖其赤裸
      上半身、雙手被反綁在後，雙腳亦被綁住，仍以小碎步之
      方式，由13樓搭電梯至1樓欲逃離丑○○、甲○○等人之
      控制，詎吳仲禹（尚由原審審理中）由中正福星警衛室之
      監視系統發現藍永材出現在1樓大門口電梯旁，竟不顧藍
      永材全身傷痕，手、腳又均被綁住之情狀，基於幫助丑○○剝奪藍永材行動自由之犯意，將藍永材帶回中正福星13
      樓丑○○之上開租屋處，並立即以電話告知丑○○，再由
      丑○○通知甲○○返回上開處所看管藍永材，防止其再次
      逃跑，而私行拘禁。當日晚間丑○○、甲○○並以木棒、
      鐵棍加以毆打，造成藍永材全身多處瘀腫、挫傷（傷害部
      分未據告訴）。嗣於93年7月16日上午7時30分許，為台灣
      雲林地方法院檢察署檢察官督同雲林縣警察局斗六分局刑
      事組偵查員，於彰化縣員林鎮○○街88巷15號13樓逕行搜
      索而查獲上情。並扣得附表二、三、四所示及鐵棍三支、
      木棍一支之物。
二、案經雲林縣警察局斗六分局報告臺灣雲林地方法院檢察署檢
    察官偵查起訴。
    理  由
甲、證據能力部分：
一、按被告以外之人於審判外之陳述，雖不符前四條之規定，而
    經當事人於審判程序同意作為證據，法院審酌該言詞陳述或
    書面陳述作成時之情況，認為適當者，亦得為證據。當事人
    、代理人或辯護人於法院調查證據時，知有第一百五十九條
    第一項不得為證據之情形，而未於言詞辯論終結前聲明異議
    ，視為有前項之同意，刑事訴訟法第一百五十九條之五定有
    明文。
二、查本件被告犯罪事實之證據方法，詳如起訴書及原審判決書
    所引之證據，詳如；１、證人即被害人許麗秋之供述、電話
    通聯紀錄。２、證人即被害人戊○○之供述、電話通聯紀錄
    、雲林縣警察局車輛協尋電腦輸入單、行車執照、交易明細
    單。３、證人即被害人卯○○之供述、乙○○之供述、電話
    通聯紀錄、車籍資料、通報單。４、被害人己○○之供述、
    車輛竊盜資料、電話通聯紀錄、吳隆棋彰化銀行開戶資料、
    證人庚○○之證述。５、證人即被害人丁○○之供述、電話
    通聯紀錄。６、扣案之丑○○富邦銀行台中分行帳號000000
    000000號存摺。７、扣案之手機序號000000000000000號行
    動電話及電話號碼0000000000號、0000000000號SIM卡。８
    、查獲之現場照片。９、內政部警政署刑事警察局93年7月
    27日刑鑑字第0930149292號槍彈鑑定書。１０、扣案之仿BE
    RETTA廠半自動手槍製造之改造玩具手槍1支（含彈匣1個，
    槍枝管制編號0000000000號）。１１、口徑9MM之制式子彈9
    顆。１２、擦槍工具1組。１３、被害人丙○○之警詢供述
    。１４、被害人子○○之供述。１５、丙○○受傷之照片。
    １６、丙○○受傷就診之員生醫院診斷證明書。１７、子○○匯贖款之電匯通知單影本2紙。１８、藍永材中國農民銀
    行員林分行、彰化銀行員林分行交易明細表。１９、丙○○
    台新銀行信用卡預借現金冒用明細表。２０、電話通聯及基
    地台查詢表。２１、證人即被害人藍永材警詢、原審時之證
    述。２２、證人吳仲禹之供述。２３、被害人藍永材受傷之
    照片。２４、證人賴漢柔之證述。２５、被害人壬○○之供
    述及贓物認領保管單。２６、台中商業銀行入戶電匯通知單
    。２７、以丑○○為首集團汽車勒贖案件被害人一覽表。２
    ８、房屋租賃契約書（自93年2月10日至93年8月10日）。２
    ９、三信商業銀行有限公司94年3月23日三信銀管字第0538
    號函暨附件。３０、中華郵政股份有限公司彰化郵局94年3
    月30日彰營字第0940100457號函暨附件。３１、台中商業銀
    行94年4月21日中業務字第09407003212號函暨附件。３２、
    證人涂世圳之證述。３３、證人丑○○、癸○○、辛○○、
    甲○○、警詢之證述等，被告三人及辯護人均同意列入證據
    方法（見本院卷第七七至七九頁、八四至八六頁、九一至九
    二頁），是本院審酌該言詞陳述或書面陳述作成時之情況，
    認為適當，自得採為證據，先行明。
乙、實體部分：
一、被告甲○○經合法傳喚，未於本院審理時到庭，惟上開事實
    業據被告甲○○於本院準備程序時坦承不諱（見本院卷第七
    七頁），亦據被告癸○○、辛○○二人於本院準備程序及審
    理時供認不諱（見本院卷第八三、八四、九０、一五一至一
    五四頁），並有下列證據可佐證被告三人之自白與事實相符
    ：
（一）有關事實欄一之（一）部分：
  １、證人許麗秋於警訊及偵查中具結證述：伊於九十三年四月
      廿日七時三十分發現伊的自小客車C6-4903號，在雲林縣斗
      六市鎮○里○○路93號對面停車場失竊，車主係伊母親許
      丁綿華，歹徒於九十三年四月二十七日下十四時二十六分
      十九秒打伊家電話向伊母親表示如要取回車輛，要匯款十
      萬元，伊母親身上沒有那麼多錢，只答應給三萬元，伊母
      親即自麥寮郵局以金融卡轉帳至000-00-0000000號（經查
      係富邦銀行台中分行，戶名為丑○○），但歹徒並沒有還
      車，隔了一個月後，於九十三年五月十二日七時四十七分
      三十六秒，歹徒又打伊手機，再度向伊索錢，並表示如果
      不按指示匯錢，要將伊車放火燒掉，要伊再匯五萬元，經
      伊表示沒有錢，而將金錢降至二萬五千元，伊於九十三年
      五月到斗六永安郵局匯款二萬五千元至0000000-00000號
      （經查為吳昭燕戶名），但歹徒並未放車等語屬實（見警
      卷九十三年七月二日證人許麗秋警訊筆錄、第二九七三號
      偵卷第八四、八五、八六頁），並有警卷內之行車執照、
      車輛協尋電腦輸入單、郵政國內匯款執據、富邦銀行九十
      三年四月廿九日之客戶存提記錄單、電話通聯紀錄可按。
  ２、證人戊○○警訊及偵查中具結證述：伊的5M-5366號車，
      於九十三年四月廿八日六時三十分，在雲林縣斗六市鎮○
      里鎮○路33號失竊，歹徒共打五通電話向伊索錢，伊於九
      十三年四月三十日九時四四分，在伊復華銀行莿桐分行匯
      款二萬一千元至對方彰化銀行北斗分行00000000000000號
      帳戶等語屬實（見警卷九十三年四月廿八日及同年月三十
      日證人戊○○警訊筆錄、第二九七三號偵卷第八六頁），
      並有警卷內之電話通聯紀錄、雲林縣警察局車輛協尋電腦
      輸入單、行車執照、交易明細單可按。
  ３、證人卯○○於偵查中具結證述：伊的9R-9496號車，於93
      年4月27日上午7時，在雲林縣斗六市○○里○○街鎮南國
      小附設幼稚園大門前失竊，歹徒於九十三年四月廿九日及
      三十日，打伊手機0000000000勒索六萬元，伊沒有匯錢給
      他們，因伊鄰居庚○○匯錢，但車子沒有還她，所以伊沒
      有匯錢等語屬實（見同上偵卷第八四、八五頁），並有警
      卷內之電話通聯紀錄、車籍資料可按。
  ４、證人庚○○於偵查中具結證述：伊的1615-GC號車，93年4
      月27日上午7時，在雲林縣斗六市○○里○○街60號前失
      竊，歹徒於九十三年四月廿九日及三十日，打伊手機0000
      000000勒索六萬元，伊匯了六萬元，但歹徒並沒有還伊車
      等語屬實（見同上偵卷八五、八六頁），並有警卷內之車
      輛失竊資料、電話通聯紀錄、彰化銀行北斗分行存摺存款
      帳戶資料查詢明細表、吳隆棋彰化銀行開戶資料可按。
  ５、證人丁○○於偵查中具結證述：伊的A7-8079號車，於93
      年4月21日上午10時，在雲林縣斗六市○○路148號前失竊
      ，歹徒於九十三年四月廿七日及二十八日，打電話向伊勒
      索五萬元，因伊問歹徒車子是否還伊，他們說不一定，所
      以伊沒有匯款等語屬實（見同偵卷第八四、八五頁），並
      有警卷內之電話通聯紀錄、失竊報告單可按。
  ６、證人己○○於警訊之證述：M5-1803車係於93年4月19日20
      時，在彰化縣田中鎮○○里○○路○段322號前失竊，歹徒
      於九十三年四月廿日13時28分35秒、14時46分36秒打了二
      通電話向伊說車子在他們手上，想不想要車，要伊準備三
      萬元，如沒有匯錢則要將伊車放火燒掉，因郵局人員告訴
      伊帳號好像不對外，並勸伊匯了錢也不定車子要的回來，
      所以伊才打消匯錢的念頭等語可按（見警卷九十年六月三
      十日己○○警訊筆錄），並有警卷內之車輛竊盜資料、電
      話通聯紀錄可稽。
  ７、此外，並有扣案之丑○○富邦銀行台中分行帳號00000000
      0000號存摺，及扣案之手機序號000000000000000號行動
      電話及電話號碼0000000000號、0000000000號SIM卡可按
      。是此部事證已甚明確，被告等三人犯行堪以認定。
（二）有關事實欄一之（二）部分：
  １、同案被告丑○○於警訊時供述：伊持有之槍、彈，係於兩
      個月前，在彰化縣社頭鄉社頭國小附近之巷子內，向一位
      綽號「「柳丁」之成年男子借得等語（見警卷丑○○九十
      三年七月十八日訊問筆錄）。並有查獲之現場槍、彈照片
      可按（見警卷）。
  ２、又上開槍、彈經鑑定後，其中貝瑞塔九二手槍一枝（槍枝
      管制編號0000000000號，含彈匣1個），係由仿BERETTA廠
      半自動手槍製造之改造玩具手槍槍身組合土造金屬槍管及
      土造金屬滑套改而成之手槍，可供擊發適用子彈使用，認
      具有殺傷力，送鑑之子彈，認均係口徑9mm之制式子彈，
      認具有殺傷力等情，亦有內政部警政署刑事警察局93年7
      月27日刑鑑字第09301492 92號槍彈鑑定書附卷可證（見
      第二九三七號偵卷第七七至七九頁）。並有扣案之仿BERE
      TTA廠半自動手槍製造之改造玩具手槍1支（含彈匣1個，
      槍枝管制編號0000000000號）、口徑9MM之制式子彈9顆、
      、擦槍工具1組可按（以上亦見警卷）。
   ３、是同案被告丑○○有上開非經許可持有上開具有殺傷力
       之槍彈至堪認定。
（三）有關事實欄一之（三）部分：
  １、此部分事實，證人丙○○於九十三年六月十四日凌晨三時
      許，在彰化縣員林鎮○○路201號，對面大樓二樓樓梯口
      ，如何遭四名（被告等三人及同案被告丑○○）持槍柄打
      頭部，如何以頭套套住其之頭部，以車載往山上，如何因
      其妻子○○於九十三年六月十四日分別匯款十萬元及五萬
      元後，於同年月日下午十六時許，以車載往彰化縣社頭鄉
      放伊走。在被擄期間，歹徒並取走其皮夾（內有身分證、
      台新銀行信用卡、台新銀行玫瑰卡、中國信託信用卡及現
      金一千多元等物），並詢問伊家電話，並如何向其恐嚇稱
      ：「我們兄弟在跑路，欠費用，想要回去，打算多少要處
      理？」，如何致其因心生畏懼，乃答應給付贖金五十萬元
      ，嗣後其妻匯了十五萬元，且伊在被擄期間，臉、手、腳
      被綁，歹徒並用槍柄打伊頭部，背部，雙手、腳等情，業
      據其於警訊時供證綦詳（見警卷丙○○九十三年六月十八
      日警訊筆錄）。
  ２、證人子○○於警訊時亦供證稱：於九十三年六月十四凌晨
      六時三十分許，歹徒打電話到伊家，由伊接聽，歹徒說；
      你先生現人在我們手中，你要不要他人，如要趕快準備錢
      ，我再打電話給你等語，後又打電話叫伊準備五十萬元以
      便贖人，事後又打電問伊準備好錢了沒有，伊即於電話表
      明只能湊足十萬元，伊佷害怕就立刻到社頭鄉台中商銀匯
      款十萬元到歹徒指定之彰化銀行員林分行帳號0000000000
      0000帳戶內；伊即回家等候消息，歹徒復於同日中午十二
      時許，再打電話稱：十萬元已收到了，但剩下的呢云云，
      要伊再準備五萬元，伊就說沒辦再湊錢了，最多只能再給
      三萬元，不然就報警處理，歹徒在電話恐嚇伊說，如果報
      警，伊就叫聽槍聲，並說已經跟伊先生講好了，再匯五萬
      元就放伊先生回去，伊就再依其指示到社頭台中商銀匯款
      五萬元，到中國農民銀行員林分行帳號00000000000帳戶
      內，收款人為藍永材之人，歹徒於下午十五時許打電話問
      伊錢匯了沒有，伊表明五萬元已依指示匯入，歹徒稱叫小
      弟去領看看，如領到錢就通知伊，要伊等消息，其後十六
      時許通知伊說，你先生在社頭芭樂果菜巿場，要伊去載他
      回來，伊先生台新銀行信用卡被歹徒預借現金三萬元等語
      （見警卷子○○九十三年六月十八日警訊筆錄）。
  ３、並有證人丙○○受傷之照片、證人丙○○受傷就診之員生
      醫院診斷證明書、證人子○○匯贖款之台中商銀入戶電匯
      通知單影本2紙、藍永材中國農民銀行員林分行、彰化銀
      行員林分行00000000000000、00000000000交易明細表、
      丙○○台新銀行信用卡預借現金冒用明細表、電話通聯及
      基地台查詢表等附於警卷可按。
  ４、被告癸○○、辛○○對於被告丑○○持有上開手槍部分，
      亦於本院時均供述：我們擄走丙○○時，伊有看到丑○○
      有持槍等語（見本院卷第一四０、一四一頁）。
  ５、是被告三人與同案被告丑○○有共持上開手槍對證人丙○○擄人贖勒行為，顯有事前謀議及行為分擔之情，此部分
      事證亦明確，犯行堪以認定。
（四）有關事實欄一之（四）部分：
  １、證人藍永材對於如何約於二個月前認識丑○○，由鍾某帶
      其申請開銀行戶頭，如何不讓其自由行動，如何其於九十
      三年七月一日凌晨三時許，伊因外出未告知，由甲○○在
      大樓樓下抓到伊，押伊到十三樓，再由甲○○用毛巾綁伊
      手腳，然後由丑○○用木棒、鐵棍打伊背部及手腳，又不
      將伊送醫，如何於七月一日中午時，趁被告丑○○等人不
      在時，伊手腳被綁住從十三樓坐電梯到一樓，被管理員發
      現，他再帶伊上十三樓，他並打電話給丑○○，丑○○對
      伊受傷亦不肯送伊去就醫，丑○○以伊名義向郵局、銀行
      申請存摺及金融卡、提款卡、信用卡等情，業於警訊時供
      證甚詳（見警卷藍永材九十三年七月十六日警訊筆錄）。
  ２、證人藍永材於原審時亦具結詰問證述：伊是人頭，丑○○
      怕伊亂跑，所以不讓伊走，並將伊綁住，與丑○○在一起
      時，係住在中正福星社區十三樓，後伊見他們出去，搭電
      梯逃跑，且當時綁伊手腳之繩子尚未解開，到達一樓時，
      管理員吳仲禹帶伊去十三樓，叫伊不要跑，要等丑○○他
      們回來，並打電話給丑○○，是丑○○叫甲○○用毛巾綁
      伊手腳等語（見原審卷九十四年五月十二日審判筆錄）。
  ３、證人吳仲禹之警訊時亦供證稱：九十三年七月一日，伊從
      監視器看到，藍永材脫光衣服，手腳被綁跑下樓來，伊前
      去處理，才把藍永材帶回十三樓等語（見吳仲禹九十三年
      七月十六日警訊筆錄），並有證人藍永材受傷之照片附警
      卷可按。
  ４、是被告甲○○有參與上開剝奪證人藍永材之行為，亦事證
      明確，犯行堪以認定。
二、論罪科刑之理由：
（一）被告甲○○部分：
  １、就犯罪事實欄一之（一）部分：就竊取被害人車輛部分，
      係犯刑法第320條第1項之竊盜罪。其先後犯行，其時間緊
      接，行為態樣相同，顯係基於概括犯意所為，應依刑法第
      56條規定，成立連續犯，並以一罪論，且加重其刑。就附
      表一編號(一)(二)(五)部分，係犯346條第1項之恐嚇取財既遂罪
      ；就附表一編號(二)(三)(四)部分，係犯346條第3項、第1項之
      恐嚇取財未遂罪。其先後犯行，其時間緊接，行為態樣相
      同，顯係基於概括犯意所為，應依刑法第56條規定，成立
      連續犯，並論以恐嚇取財既遂罪論處，且加重其刑。被告
      就上開犯行與綽號「阿忠」、「阿新」之成年男子，及丑
      ○○、癸○○、辛○○間，有犯意聯絡及行為分擔，均為
      共同正犯。其所為上開二罪，有方法結果之牽連關係，應
      依刑法第55條規定，從一重之連續恐嚇取財罪處斷。
  ２、就犯罪事實欄一之（三）部分：
    (1)按槍砲彈藥刀械管制條例第11條第4項業於94年1月26日修
      正公布為同條例第8條第4項之罪，並於同年月28日開始施
      行，依修正前第11條第4項未經許可持有可發射子彈具有
      殺傷力之槍枝罪，其法定本刑為「1年以上7年以下有期徒
      刑，併科新臺幣7,000,000元以下罰金」，修正後同條例
      第8條第4項規定之法定本刑則提高為「3年以上10年以下
      有期徒刑，併科新臺幣7,000,000元以下罰金」，比較修
      正前後法律，依刑法第2條第1項但書從輕原則規定，自應
      適用修正前同條例第11條第4項規定，對被告較為有利。
    (2)按擄人勒贖罪，係以意圖勒贖而擄人為構成要件，其犯罪
      之方法行為係將被害人置於行為人實力支配下，予以脅迫
      ，其犯罪之目的行為，係向被害人或其關係人勒索財物，
      因此擄人勒贖罪本質上為妨害自由與強盜之結合，在形式
      上則為妨害自由與恐嚇罪之結合，擄人勒贖行為一經實現
      ，犯罪即屬既遂，在被害人之自由回復以前，其犯罪行為
      均在繼續進行中，在犯罪行為終了前，若基於擄人勒贖單
      一或概括犯意，先後向被害人或其關係人不法取得財物之
      多數行為，均吸收於擄人勒贖之犯罪中，而應論以擄人勒
      贖一罪。再擄人者，實際上大多以若不付贖款即對被擄人
      加害等詞恫嚇被擄人或其親友，使生畏怖，因而交付贖款
      ，於此，對被擄人或其親友之恐嚇或妨害自由等犯罪行為
      ，觀念上應被吸收於擄人勒贖行為中，不應再論以他罪。
      而本件公訴人於原審時並已當庭減縮刑法第330條第1項之
      罪，因此被告此部分所為係犯刑法第347條第1項擄人勒贖
      罪，及修正前槍砲彈藥刀械管制條例第11條第4項之罪。
      其與同案被告丑○○、被告癸○○、辛○○間有犯意聯絡
      及行為分擔均為共同正犯。其所犯上開二罪，有方法結果
      之牽連關係，應依刑法第55條規定，從一重之擄人勒贖罪
      處斷。又其於取贖後釋放被害人，本院認為依刑法第347
      條第5項規定予以減輕其刑為適當。
  ３、就犯罪事實欄一之（四）部分：
      被告所為係犯刑法第302條第1項之私行拘禁罪。其與同案
      丑○○有犯意聯絡及行為分擔，均為共同正犯。
  ４、被告所犯上開各罪，犯意個別，行為互殊，均應予分論併
      罰。
（二）被告癸○○、辛○○部分：
  １、就犯罪事實欄一之（一）部分：就竊取被害人車輛部分，
      係犯刑法第320條第1項之竊盜罪。其先後犯行，其時間緊
      接，行為態樣相同，顯係基於概括犯意所為，應依刑法第
      56條規定，成立連續犯，並以一罪論，且加重其刑。就附
      表一編號(一)(二)(五)部分，係犯346條第1項之恐嚇取財既遂罪
      ；就附表一編號(二)(三)(四)部分，係犯346條第3項、第1項之
      恐嚇取財未遂罪。其先後犯行，其時間緊接，行為態樣相
      同，顯係基於概括犯意所為，應依刑法第56條規定，成立
      連續犯，並論以恐嚇取財既遂罪論處，且加重其刑。被告
      二人就上開犯行與綽號「阿忠」、「阿新」之成年男子，
      及丑○○、甲○○間，有犯意聯絡及行為分擔，均為共同
      正犯。其所為上開二罪，有方法結果之牽連關係，應依刑
      法第55條規定，從一重之連續恐嚇取財罪處斷。
  ２、就犯罪事實欄一之（三）部分：
    (1)按槍砲彈藥刀械管制條例第11條第4項業於94年1月26日修
      正公布為同條例第8條第4項之罪，並於同年月28日開始施
      行，依修正前第11條第4項未經許可持有可發射子彈具有
      殺傷力之槍枝罪，其法定本刑為「1年以上7年以下有期徒
      刑，併科新臺幣7,000,000元以下罰金」，修正後同條例
      第8條第4項規定之法定本刑則提高為「3年以上10年以下
      有期徒刑，併科新臺幣7,000,000元以下罰金」，比較修
      正前後法律，依刑法第2條第1項但書從輕原則規定，自應
      適用修正前同條例第11條第4項規定，對被告較為有利。
    (2)按擄人勒贖罪，係以意圖勒贖而擄人為構成要件，其犯罪
      之方法行為係將被害人置於行為人實力支配下，予以脅迫
      ，其犯罪之目的行為，係向被害人或其關係人勒索財物，
      因此擄人勒贖罪本質上為妨害自由與強盜之結合，在形式
      上則為妨害自由與恐嚇罪之結合，擄人勒贖行為一經實現
      ，犯罪即屬既遂，在被害人之自由回復以前，其犯罪行為
      均在繼續進行中，在犯罪行為終了前，若基於擄人勒贖單
      一或概括犯意，先後向被害人或其關係人不法取得財物之
      多數行為，均吸收於擄人勒贖之犯罪中，而應論以擄人勒
      贖一罪。再擄人者，實際上大多以若不付贖款即對被擄人
      加害等詞恫嚇被擄人或其親友，使生畏怖，因而交付贖款
      ，於此，對被擄人或其親友之恐嚇或妨害自由等犯罪行為
      ，觀念上應被吸收於擄人勒贖行為中，不應再論以他罪。
      而本件公訴人於原審時並已當庭減縮刑法第330條第1項之
      罪，因此被告此部分所為係犯刑法第347條第1項擄人勒贖
      罪，及修正前槍砲彈藥刀械管制條例第11條第4項之罪。
      其二人與同案被告丑○○、被告甲○○間有犯意聯絡及行
      為分擔均為共同正犯。其所犯上開二罪，有方法結果之牽
      連關係，應依刑法第55條規定，從一重之擄人勒贖罪處斷
      。又其於取贖後釋放被害人，本院認為依刑法第347條第5
      項規定予以減輕其刑為適當。
  ３、被告二人所犯上開各罪，犯意個別，行為互殊，均應予分
      論併罰。
（三）原審予以論罪科刑，固非無見，惟查原審對於被告三人
      所犯附表一編號(二)(三)(四)部分，係犯346條第3項、第1項之
      恐嚇取財未遂罪，未予論述，自有未洽。被害人許麗秋
      之車輛，係於九十三年四月二十日上午七時三十分，在雲
      林縣斗六市鎮○里○○路93號對面停車場失竊，被害人戊○○之車輛，係於九十三年四月廿八日上午六時三十分，
      在雲林縣斗六市鎮○里鎮○路33號失竊，原審竟認定分別
      於九十三年四月七日上午七時三十分，及於九十三年四月
      廿五日上午十一時五分失竊，核與卷內證據資料不相適合
      ，有採證上理由矛盾之違法。被告三人就所犯刑法第34
      7條第1項意圖勒贖而擄人罪部分，其法定刑為死刑、無期
      徒刑或七年以上有期徒刑，依刑事訴訟法第455條之2第1
      項之規定，不得適用認罪協商之程序規定，詎原審竟適用
      協商程序處理，亦有判決不適用法則之違法。共同被告
      對於其他共同被告於本案中，對被告而言，為被告以外之
      第三人，是共同被告於偵查中之供述，本質上屬於證人，
      然偵查中卷查就共同被告藍永材、吳仲禹之供述，並未依
      刑事訴訟法第一百五十八條之三規定命其具結，即依法應
      具結而未具結，則共同被告藍永材、吳仲禹於偵查中之供
      述（見第二九七三號偵卷第十一至十三頁、第十五至十七
      頁、第一０八至一一０頁、第一一二至一一三頁），對被
      告三人而言，並無證據能力，上開絕對排除原則，尚難因
      被告依刑事訴訟法第一百五十九條之五同意或視為同意（
      同意原則）而有不同；原審對於共同被告於偵查中未具結
      之供述，逕採為判決被告之論斷基礎，亦有採證上之違法
      原判決就沒收之物，未於事實予以記載，亦有可議。公
      訴人上訴意旨以被告三人量刑太輕，指摘原判決不當，固
      非可取（詳如後述），惟原判決既有上開可議之處，自屬
      無可維持，應由本院就甲○○、癸○○、辛○○部分全部
      撤銷改判。
（四）爰審酌被告甲○○所犯各罪之動機、目的，犯罪所用之
      手段，所生之危害，及其在各犯罪中所居並非主導角色地
      位，暨其犯罪後態度等一切情狀，仍量處如主文所示之刑
      ，並定其應執行之刑。審酌被告癸○○、辛○○二人所
      犯各罪之動機、目的，犯罪所用之手段，所生之危害，及
      其在各犯罪中所居並非主導角色地位，暨其犯罪後態度等
      一切情狀，亦量處如主文所示之刑，並定其應執行之刑。
      至於公訴人上訴意旨，以量刑部分未依所請而失輕，似有
      再加斟酌之餘地云云，然本院認刑罰固屬國家對於犯罪之
      人，以剝奪法益之手段，所加之公法上之制裁，惟其積極
      目的，則在預防犯人之再犯，故對有悔悟者，即置諸長期
      刑獄，衍生家庭、社會之問題，自非刑罰之目的，是本院
      斟酌被告三人上開犯罪動機等情，認所宣告如主文所示之
      刑已屬適當，公訴人上訴意旨，非有理由，應予駁回。
（五）扣案如附表二所示之物，分別為被告癸○○及共犯丑○○
      所有，供本件犯事實欄一之（一）所用之物；而附表四所
      示之物，則分別為被告甲○○、共犯丑○○所有，另鐵棍
      三支、木棍一支之物為共犯丑○○所有，且分別供本件犯
      事實欄一之（三）（四）所用之物，此均經被告供述無誤
      ，爰均依刑法第38條第1項第2款規定沒收之。另扣案之附
      表三編號（一）所示之槍枝，係被告三人及共犯丑○○持
      之供遂行事實欄一之（三）犯行所用，且為違禁物，應依
      刑法第38條第1項第1款規定宣告沒收。至於扣案之ｋ他命
      五十五瓶、存摺十九本、印章六個、各式證件十一張、金
      融卡、信用卡十九張、手套二付、支票薄一本等物，核與
      本案無涉，不予宣告沒收。
三、被告甲○○經合法傳喚，無正當理由不到庭，不待其陳述逕
    行判決。另被告丑○○部分，於到案後另結，均併此明。
據上論斷，應依刑事訴訟第371條、第369條第一項前段、第364
條、第299條第1項前段、修正前槍砲彈藥刀械管制條例第11條第
4項、刑法第2條第1項但書、第11條前段、第28條、第56條、第
320條第1項、第346條第1項、第347條第1項、第5項、第302條第
1項、第55條、第51條第5款、第38條第1項第1款、第2款、罰金
罰鍰提高標準條例第一條前段，判決如主文。
本案經檢察官劉欽銘到庭執行職務。
中    華    民    國    95    年    1     月    19    日
                  刑事第一庭    審判長法  官  黃崑宗
                                      法  官  蔡長林
                                      法  官  田平安
以上正本證明與原本無異。
恐嚇取財罪部分不得上訴。
其餘如不服本判決，應於收受本判決後十日內向本院提出上訴書
狀。其未敘述上訴理由者並得於提起上訴後十日內向本院補提理
由書狀（均須按他造當事人之人數附繕本）「切勿逕送上級法院
」。
                                      書記官  劉岳文
中    華    民    國    95    年    1     月    20    日
附表一：
┌─┬────┬───┬─────┬────┬────┐
│編│車牌號碼│被害人│車輛失竊  │勒贖時間│匯款帳戶│
│號│        │      │時間及地點│及電話  │及金額  │
├─┼────┼───┼─────┼────┼────┤
│一│C6-4903 │許麗秋│93年4月20 │93年4 月│富邦銀行│
│  │        │      │日上午7時 │27日14時│台中分行│
│  │        │      │30分, 雲林│26分19秒│00000000│
│  │        │      │縣斗六市鎮│        │4268號鍾│
│  │        │      │西里建成路│93年5 月│國仁帳戶│
│  │        │      │93 號對面 │12日上午│匯款30,0│
│  │        │      │停車場    │7 時47分│00元    │
│  │        │      │          │36秒至同│太保南新│
│  │        │      │          │日14時26│郵局0051│
│  │        │      │          │分5 秒共│00000000│
│  │        │      │          │13通以09│48號吳昭│
│  │        │      │          │00000000│燕帳戶匯│
│  │        │      │          │號（手機│款25,000│
│  │        │      │          │序號3500│元      │
│  │        │      │          │00000000│        │
│  │        │      │          │540）電 │        │
│  │        │      │          │話撥打至│        │
│  │        │      │          │被害人行│        │
│  │        │      │          │動電話  │        │
├─┼────┼───┼─────┼────┼────┤
│二│5M-5366 │戊○○│93年4月28 │93年4月3│彰化銀行│
│  │        │      │日上午6時3│0日上午9│北斗分行│
│  │        │      │0分,雲林縣│時6 分17│00000000│
│  │        │      │斗六市鎮西│秒起共11│066400號│
│  │        │      │里鎮西路33│通      │吳隆棋帳│
│  │        │      │號        │以091578│戶      │
│  │        │      │          │0543號（│匯款21,0│
│  │        │      │          │手機序號│00元    │
│  │        │      │          │00000000│        │
│  │        │      │          │0000000 │        │
│  │        │      │          │、350808│        │
│  │        │      │          │00000000│        │
│  │        │      │          │0 、4492│        │
│  │        │      │          │00000000│        │
│  │        │      │          │040）、0│        │
│  │        │      │          │00000000│        │
│  │        │      │          │0號（手 │        │
│  │        │      │          │機序號35│        │
│  │        │      │          │00000000│        │
│  │        │      │          │87540） │        │
│  │        │      │          │電話撥打│        │
│  │        │      │          │至被害人│        │
│  │        │      │          │家中    │        │
├─┼────┼───┼─────┼────┼────┤
│三│9R-9496 │卯○○│93年4 月27│93年4月2│未匯款  │
│  │        │      │日上午7時 │9日上午8│        │
│  │        │      │，雲林縣斗│時54分27│        │
│  │        │      │六市社口里│秒至同月│        │
│  │        │      │南揚街鎮南│30日13時│        │
│  │        │      │附幼大門前│15分27秒│        │
│  │        │      │          │共4通   │        │
│  │        │      │          │以091578│        │
│  │        │      │          │0543號（│        │
│  │        │      │          │手機序號│        │
│  │        │      │          │同上）電│        │
│  │        │      │          │話撥打至│        │
│  │        │      │          │被害人行│        │
│  │        │      │          │動電話  │        │
├─┼────┼───┼─────┼────┼────┤
│四│M5-1803 │田沙針│93年4 月19│93年4月2│未匯款  │
│  │        │織公司│日20時，  │0日13 時│        │
│  │        │（梁明│彰化縣田中│28分35  │        │
│  │        │華）  │鎮沙崙里興│秒、14時│        │
│  │        │      │酪路1段322│46分36  │        │
│  │        │      │號前      │秒等2通 │        │
│  │        │      │          │以091578│        │
│  │        │      │          │0654號（│        │
│  │        │      │          │手機序號│        │
│  │        │      │          │同上）電│        │
│  │        │      │          │話撥打至│        │
│  │        │      │          │被害人家│        │
│  │        │      │          │中      │        │
├─┼────┼───┼─────┼────┼────┤
│五│1615-GC │庚○○│93年4 月27│93年4月2│彰化銀行│
│  │        │      │日上午7時 │9日上午8│北斗分行│
│  │        │      │，雲林縣斗│時45分10│00000000│
│  │        │      │六市社口里│秒至同月│066400號│
│  │        │      │南揚街60號│30日上午│吳隆棋帳│
│  │        │      │前        │8時42分4│戶      │
│  │        │      │          │7秒共3通│匯款60,0│
│  │        │      │          │以091578│00元    │
│  │        │      │          │0543號（│        │
│  │        │      │          │手機序號│        │
│  │        │      │          │同上）電│        │
│  │        │      │          │話撥打至│        │
│  │        │      │          │被害人行│        │
│  │        │      │          │動電話  │        │
├─┼────┼───┼─────┼────┼────┤
│六│A7-8079 │中友砂│93年4 月21│93年4月2│未匯款  │
│  │        │石場（│日上午10時│7日15時3│        │
│  │        │丁○○│，雲林縣斗│2 分36秒│        │
│  │        │）    │六市○○路│起共7通 │        │
│  │        │      │14 8號前  │以091578│        │
│  │        │      │          │0543號（│        │
│  │        │      │          │手機序號│        │
│  │        │      │          │同上）電│        │
│  │        │      │          │話撥打至│        │
│  │        │      │          │被害人家│        │
│  │        │      │          │中      │        │
└─┴────┴───┴─────┴────┴────┘
附表二：
（一）被告丑○○所有，手機序號000000000000000 號行動電話
      及電話號碼000000 0000 號SIM 卡。
（二）被告癸○○所有，電話號碼0000000000號SIM卡。
附表三：
（一）仿BERETTA 廠半自動手槍製造之改造玩具手槍1 支（含彈
      匣1個，槍枝管制編號0000000000號）。
（二）口徑9MM 之制式子彈9 顆。
（三）擦槍工具1組。
附表四：
（一）被告甲○○所有，手機序號000000000000000 號行動電話
      及電話號碼000000 0000 號SIM 卡。
（二）被告丑○○所有，手機序號000000000000000 號行動電話
      及電話號碼000000 0000 號SIM 卡。
附錄：本判決論罪科刑法條
修正前槍砲彈藥刀械管制條例第11條第4項
未經許可，持有、寄藏或意圖販賣而陳列第1 項所列槍砲者，處
1年 以上7 年以下有期徒刑，併科新臺幣700 萬元以下罰金。
中華民國刑法第320條
 (普通竊盜罪、竊佔罪)
意圖為自己或第 3 人不法之所有，而竊取他人之動產者，為竊盜
罪，處五年以下有期徒刑、拘役或五百元以下罰金。
意圖為自己或第 3 人不法之利益，而竊佔他人之不動產者，依前
項之規定 處斷。
前二項之未遂犯罰之。
中華民國刑法第346條
 (單純恐嚇罪)
意圖為自己或第 3 人不法之所有，以恐嚇使人將本人或第 3 人
之物交付者，處六月以上五年以下有期徒刑，得併科1000元以下
罰金。
以前項方法得財產上不法之利益，或使第 3 人得之者，亦同。
前二項之未遂犯罰之。
中華民國刑法第347條
意圖勒贖而擄人者，處死刑、無期徒刑或七年以上有期徒刑。
因而致人於死者，處死刑、無期徒刑或十二年以上有期徒刑；致
重傷者，處死刑、無期徒刑或十年以上有期徒刑。
第 1 項之未遂犯罰之。
預備犯第 1 項之罪者，處二年以下有期徒刑。
犯第 1 項之罪，未經取贖而釋放被害人者，減輕其刑；取贖後而
釋放被害人者，得減輕其刑。
中華民國刑法第302條
 (剝奪他人行動自由罪)
私行拘禁或以其他非法方法，剝奪人之行動自由者，處五年以下
有期徒刑 、拘役或三百元以下罰金。
因而致人於死者，處無期徒刑或七年以上有期徒刑，致重傷者，
處三年以上十年以下有期徒刑。
第 1 項之未遂犯罰之。


司法院資訊處製作；財團法人民間司法改革基金會備份。
